<html>
<meta http-equiv="Content-Type" content="text/html; charset=UTF-8">
<meta charset="utf-8">
<link rel="stylesheet" href="style.css">
<body class="chapter-10">
<aside><div>
<h1>Grammar<div>of the</div>Gothic Language</h1>
<h2>
<div>by</div>Joseph Wright</h2>
<nav><ol>
<li id="chapter-intro-link" class="no-number"><a href="introduction.html">INTRODUCTION</a></li>
<li id="chapter-1-link" value="1"><a href="chapter01.html">Alphabet and Pronunciation</a></li>
<li id="chapter-2-link"><a href="chapter02.html">The Prim. Germanic Equivalents of the Indo-Germanic Vowel-sounds</a></li>
<li id="chapter-3-link"><a href="chapter03.html">The Prim. Germanic Vowel-system</a></li>
<li id="chapter-4-link"><a href="chapter04.html">The Gothic Development of the General Germanic Vowels of Accented Syllables</a></li>
<li id="chapter-5-link"><a href="chapter05.html">The Gothic Development of the Prim. Germanic Vowels of Unaccented Syllables</a></li>
<li id="chapter-6-link"><a href="chapter06.html">The Prim. Germanic Equivalents of the Gothic Vowel-sounds</a></li>
<li id="chapter-7-link"><a href="chapter07.html">Ablaut</a></li>
<li id="chapter-8-link"><a href="chapter08.html">The First Sound-shifting, Verner’s Law, and other Consonant Changes which took place in the Prim. Germanic Language</a></li>
<li id="chapter-9-link"><a href="chapter09.html">The Gothic Development of the General Germanic Consonant-System</a></li>
<li id="chapter-10-link" class="status-wip"><a href="chapter10.html">Declension of Nouns</a></li>
<li id="chapter-11-link" class="status-wip"><a href="chapter11.html">Adjectives</a></li>
<li id="chapter-12-link"><a href="chapter12.html">Pronouns</a></li>
<li id="chapter-13-link" class="status-wip"><a href="chapter13.html">Verbs</a></li>
<li id="chapter-14-link"><a href="chapter14.html">Adverbs, Prepositions, and Conjunctions</a></li>
<li id="chapter-15-link" class="status-wip"><a href="chapter15.html">Word-Formation</a></li>
<li id="chapter-16-link"><a href="chapter16.html">Syntax</a></li>
</ol>
<p>
                Sections marked in <span class="status-wip">pale yellow</span> are still being marked up.
              </p></nav>
</div></aside><main>
  <span class="pb">
<span>84</span></span>
  <h1>CHAPTER X</h1>
  <h1>DECLENSION OF NOUNS</h1>

  
    <p>
      <span class="section-label">§ 176.</span>
      <span class="lang">Gothic</span> nouns have two numbers—singular and plural;
      three genders—masculine, feminine, and neuter, as in the other <span class="lang">Old Germanic</span> languages, from which the gender of nouns in <span class="lang">Gothic</span> does not materially differ;
      four cases—Nominative, Accusative, Genitive, and Dative.
      The Vocative is mostly like the Nominative, but in the singular of some classes of nouns it regularly fell together with the Accusative, see <span class="ref">§§ 87–8</span>.
    </p>

    <div class="note">
      <p>
        <span class="note-label">Note.—</span>
        It should be noted that what is called the <span class="grm">dat. sing.</span> in <span class="lang">Gothic</span> is originally the instrumental in the <span class="c">a</span>-stems (<span class="ref">§ 179</span>) and <span class="grm">masc.</span> <span class="c">i</span>-stems (<span class="ref">§ 196</span>);
        locative in the <span class="grm">fem.</span> <span class="c">i</span>- (<span class="ref">§ 198</span>), <span class="c">u</span>- (<span class="ref">§ 202</span>), and all consonant-stems (<span class="ref">§§ 207–22</span>); and the <span class="grm">dat.</span> only in the <span class="c">ō</span>-stems (<span class="ref">§ 190</span>).
      </p>
    </div>
  

  
    <p>
      <span class="section-label">§ 177.</span>
      In <span class="lang">Gothic</span>, as in the oldest periods of the other <span class="lang">Germanic</span> languages, nouns are divided into two great classes, according as the stem originally ended in a vowel or consonant, <span class="abbr">cp.</span> the similar division of nouns in <span class="lang">Sanskrit</span>, <span class="lang">Latin</span> and <span class="lang">Greek</span>.
      Nouns, whose stems originally ended in a vowel, belong to the vocalic or so-called Strong Declension.
      Those, whose stems end in <span class="c">-n</span>, belong to the Weak Declension.
      All other consonantal stems are in this grammar put together under the general heading of ‘Minor Declensions’.
    </p>

    <p>
      The learner, who wishes to compare the <span class="lang">Gothic</span> case-endings with the corresponding forms of <span class="lang">Latin</span>, <span class="lang">Greek</span>, &amp;c.,<span class="pb">
<span>85</span></span>will find it useful to master Chapter V before attempting to do so, because what has already been stated there will not, as a rule, be repeated in the chapters on the Accidence.
    </p>
  

  
    <h2>A. The Vocalic or Strong Declension.</h2>

    
      <h2>1. The a-declension.</h2>

      
        <p>
          <span class="section-label">§ 178.</span>
          The <span class="c">a</span>-declension comprises masculine and neuter nouns only, and corresponds to the <span class="lang">Latin</span> and <span class="lang">Greek</span> <span class="c">o</span>-declension (<span class="lang">Gr.</span> <span class="grm">masc.</span> <span class="m">-ος</span>, <span class="grm">neut.</span> <span class="m">-ον</span>, <span class="lang">Lat.</span> <span class="m">-us</span>, <span class="m">-um</span>), for which reason it is sometimes called the <span class="c">o</span>-declension.
          The <span class="c">a</span>-declension is divided into pure <span class="c">a</span>-stems, <span class="c">ja</span>-stems, and <span class="c">wa</span>-stems.
        </p>
      

      
        <h3>a. Pure a-stems.</h3>

        
          <h3>Masculines.</h3>

          
            <p>
              <span class="section-label">§ 179.</span>
            </p>

            <table>
              <tr> <td></td>                                       <td colspan="2"><span class="grm">Sing.</span></td>                                                                </tr>
              <tr> <td><span class="grm">Nom.</span></td>                  <td>
<span class="w">dags</span>, <span class="gloss">day</span>
</td>  <td>
<span class="w">hláifs</span>, <span class="gloss">loaf, bread</span>
</td>  </tr>
              <tr> <td>
<span class="grm">Acc.</span>	<span class="grm">Voc.</span>
</td> 	<td><span class="w">dag</span></td>                       <td><span class="w">hláif</span></td>                               </tr>
              <tr> <td><span class="grm">Gen.</span></td>                  <td><span class="w">dagis</span></td>                     <td><span class="w">hláibis</span></td>                             </tr>
              <tr> <td><span class="grm">Dat.</span></td>                  <td><span class="w">daga</span></td>                      <td><span class="w">hláiba</span></td>                              </tr>
              <tr> <td></td>                                       <td colspan="2"><span class="grm">Plur.</span></td>                                                                </tr>
              <tr> <td><span class="grm">Nom.</span></td>                  <td><span class="w">dagōs</span></td>                     <td><span class="w">hláibōs</span></td>                             </tr>
              <tr> <td><span class="grm">Acc.</span></td>                  <td><span class="w">dagans</span></td>                    <td><span class="w">hláibans</span></td>                            </tr>
              <tr> <td><span class="grm">Gen.</span></td>                  <td><span class="w">dagē</span></td>                      <td><span class="w">hláibē</span></td>                              </tr>
              <tr> <td><span class="grm">Dat.</span></td>                  <td><span class="w">dagam</span></td>                     <td><span class="w">hláibam</span></td>                             </tr>
            </table>

            <div class="note">
              
                
                  <p>
                    <span class="note-label">Note.—</span>
                    1. On the interchange of <span class="c">f</span> (<span class="w">hláifs</span>, <span class="w">hláif</span>) and <span class="c">b</span> (<span class="w">hláibis</span>, &amp;c.), see <span class="ref">§ 161</span>.
                  </p>
                
                
                  <p>
                    2. On <span class="grm">nom.</span> forms like <span class="w">waír</span>, <span class="gloss">man</span>, <span class="w">freihals</span>, <span class="gloss">freedom</span>, <span class="grm">gen.</span> <span class="w">waíris</span>, <span class="w">freihalsis</span>, see <span class="ref">§ 175</span>.
                  </p>
                
              
            </div>
            
            <p>
              The <span class="lang">prim. Germanic</span> forms of <span class="w">dags</span> were:
              <span class="grm">Sing. nom.</span> <span class="w">*đaʒaz</span>, <span class="grm">acc.</span> <span class="w">*đaʒan</span>, <span class="grm">voc.</span> <span class="w">*đaʒ(e)</span>,
              <span class="grm">gen.</span> <span class="w">*đaʒesa</span> (with pronominal ending, <span class="ref">§ 265</span>),
              <span class="grm">dat.</span> <span class="w">*đaʒai</span>, <span class="lang">Indg.</span> <span class="w">*dhoghōĩ</span> (<span class="abbr">cp.</span> <span class="lang">Gr.</span> <span class="w">θεῷ</span>, <span class="gloss">to a god</span>),
              <span class="grm">instr.</span> <span class="w">*đaʒē, -ō</span>;
              <span class="grm">Pl. nom.</span> <span class="w">*đaʒōz</span>,
              <span class="grm">acc.</span><span class="pb">
<span>86</span></span><span class="w">*đaʒanz</span>,
              <span class="grm">gen.</span> <span class="w">*đaʒō̃n</span> (<span class="abbr">cp.</span> <span class="lang">Gr.</span> <span class="w">θεῶν</span>, <span class="gloss">of gods</span>),
              <span class="grm">dat.</span> <span class="w">*đaʒomiz</span>.
              From what has been said in Chapter V on the vowels of unaccented syllables, it will be seen that all the forms of the <span class="grm">sing.</span> and <span class="grm">plural</span>, except the <span class="grm">dat. sing.</span> and <span class="grm">gen. pl.</span>, are regularly developed from the corresponding <span class="lang">prim. Germ.</span> forms.
              <span class="w">daga</span> is the old instrumental used for the dative.
              The <span class="m">-ē</span> in <span class="w">dagē</span>, which presupposes a <span class="lang">prim. Germ.</span> ending <span class="m">-ǣ̃n</span> (<span class="ref">§ 87, 1</span>), has never been satisfactorily explained.
              The <span class="grm">gen.</span> in <span class="lang">OE.</span> <span class="lang">O.Icel.</span> <span class="w">daga</span>, <span class="lang">OS.</span> <span class="w">dago</span>, <span class="lang">OHG.</span> <span class="w">tago</span> regularly goes back to <span class="w">*đaʒō̃n</span> which would have become <span class="w">*dagō</span> in <span class="lang">Gothic</span>, <span class="abbr">cp.</span> <span class="w">gibō</span> (<span class="ref">§ 191</span>).
            </p>
          
  
          
            <p>
              <span class="section-label">§ 180.</span>
              Like <span class="w">dags</span> are declined a great many <span class="lang">Gothic</span> masculine nouns, <span class="abbr">e. g.</span>
              <span class="w">áiþs</span> (<span class="grm">gen.</span> <span class="w">áiþis</span>), <span class="gloss">oath</span>;
              <span class="w">asts</span>, <span class="gloss">bough, twig</span>;
              <span class="w">akrs</span>, <span class="gloss">field</span>;
              <span class="w">bagms</span>, <span class="gloss">tree</span>;
              <span class="w">fisks</span>, <span class="gloss">fish</span>;
              <span class="w">fugls</span>, <span class="gloss">bird, fowl</span>;
              <span class="w">hunds</span>, <span class="gloss">dog, hound</span>;
              <span class="w">himins</span>, <span class="gloss">heaven</span>;
              <span class="w">ligrs</span>, <span class="gloss">bed, couch</span>;
              <span class="w">máiþms</span>, <span class="gloss">gift</span>;
              <span class="w">maúrgins</span>, <span class="gloss">morning</span>;
              <span class="w">stáins</span>, <span class="gloss">stone</span>;
              <span class="w">sitls</span>, <span class="gloss">seat</span>;
              <span class="w">skalks</span>, <span class="gloss">servant</span>;
              <span class="w">þiudans</span>, <span class="gloss">king</span>;
              <span class="w">wigs</span>, <span class="gloss">way</span>;
              <span class="w">winds</span>, <span class="gloss">wind</span>;
              <span class="w">wulfs</span>, <span class="gloss">wolf</span>.
              Like <span class="w">hláifs</span> is declined <span class="w">láufs</span>, <span class="gloss">leaf</span>.
            </p>
          
        

        
          <h3>Neuters.</h3>

          
            <p>
              <span class="section-label">§ 181.</span>
            </p>

            <table>
              <tr> <td></td>                     	          <td colspan="2"><span class="grm">Sing.</span></td>                </tr>
              <tr> <td><span class="grm">Nom. Voc.	Acc.</span></td> <td>
<span class="w">waúrd</span>, <span class="gloss">word</span>
</td>  	<td>
<span class="w">háubiþ</span>, <span class="gloss">head</span>
</td> </tr>
              <tr> <td><span class="grm">Gen.</span></td>           	<td><span class="w">waúrdis</span></td>      	<td><span class="w">háubidis</span></td>     </tr>
              <tr> <td><span class="grm">Dat.</span></td>           	<td><span class="w">waúrda</span></td>       	<td><span class="w">háubida</span></td>      </tr>
              <tr> <td></td>                     	          <td colspan="2"><span class="grm">Plur.</span></td>                </tr>
              <tr> <td><span class="grm">Nom. Voc.	Acc.</span></td> <td><span class="w">waúrda</span></td>       	<td><span class="w">háubida</span></td>      </tr>
              <tr> <td><span class="grm">Gen.</span></td>           	<td><span class="w">waúrdē</span></td>       	<td><span class="w">háubidē</span></td>      </tr>
              <tr> <td><span class="grm">Dat.</span></td>           	<td><span class="w">waúrdam</span></td>      	<td><span class="w">háubidam</span></td>     </tr>
            </table>

            <p>
              The neuters only differed from the masculines in the <span class="grm">nom. voc. sing.</span> and <span class="grm">nom. acc. plural</span>,
              the <span class="lang">prim. Germ.</span> forms of which were <span class="w">*worđan</span>, <span class="w">*worđō</span> (<span class="ref">§ 62</span>).
              These regularly became <span class="w">waúrd</span>, <span class="w">waúrda</span> in <span class="lang">Gothic</span>.
            </p>

            <div class="note">
              <p>
                <span class="note-label">Note.—</span>
                On the interchange of <span class="c">þ</span> (<span class="w">háubiþ</span>) and <span class="c">d</span> (<span class="w">háubidis</span>, &amp;c.) see <span class="ref">§ 173</span>.
              </p>
            </div>
          
          <span class="pb">
<span>87</span></span>
          
            <p>
              <span class="section-label">§ 182.</span>
              Like <span class="w">waúrd</span> are declined a great many <span class="lang">Gothic</span> neuter nouns, <span class="abbr">e. g.</span>
              <span class="w">agis</span> (<span class="grm">gen.</span> <span class="w">agisis</span>), <span class="gloss">fear</span>;
              <span class="w">akran</span>, <span class="gloss">fruit</span>;
              <span class="w">awistr</span>, <span class="gloss">sheepfold</span>;
              <span class="w">barn</span>, <span class="gloss">child</span>;
              <span class="w">blōþ</span> (<span class="grm">gen.</span> <span class="w">blōþis</span>), <span class="gloss">blood</span>;
              <span class="w">dius</span> (<span class="grm">gen.</span> <span class="w">diuzis</span>), <span class="gloss">wild beast</span>;
              <span class="w">daur</span>, <span class="gloss">door</span>;
              <span class="w">eisarn</span>, <span class="gloss">iron</span>;
              <span class="w">gras</span> (<span class="grm">gen.</span> <span class="w">grasis</span>), <span class="gloss">grass</span>;
              <span class="w">haúrn</span>, <span class="gloss">horn</span>;
              <span class="w">huzd</span>, <span class="gloss">treasure</span>;
              <span class="w">jēr</span>, <span class="gloss">year</span>;
              <span class="w">juk</span>, <span class="gloss">yoke</span>;
              <span class="w">kaúrn</span>, <span class="gloss">corn</span>;
              <span class="w">láun</span>, <span class="gloss">pay, reward</span>;
              <span class="w">leik</span>, <span class="gloss">body, flesh</span>;
              <span class="w">maúrþr</span>, <span class="gloss">murder</span>;
              <span class="w">riqis</span> (<span class="grm">gen.</span> <span class="w">riqizis</span>), <span class="gloss">darkness</span>;
              <span class="w">silubr</span>, <span class="gloss">silver</span>;
              <span class="w">skip</span>, <span class="gloss">ship</span>;
              <span class="w">tagl</span>, <span class="gloss">hair</span>;
              <span class="w">tagr</span>, <span class="gloss">tear</span>.
              Like <span class="w">háubiþ</span> are declined <span class="w">liuhaþ</span>, <span class="gloss">light</span>;
              <span class="w">witōþ</span>, <span class="gloss">law</span>.
            </p>
          
        
      

      
        <h3>b. ja-stems.</h3>

        
          <p>
            <span class="section-label">§ 183.</span>
            Apart from the <span class="c">-j-</span> it is necessary in this class of nouns to distinguish between
            
              
                (1) nouns which have a short stem-syllable or a long open stem-syllable and
              
              
                (2) those which have a long closed stem-syllable or when the stem (apart from any prefix) is of more than one syllable.
              
            
            In the former case the <span class="grm">gen. sing.</span> regularly ends in <span class="m">-jis</span> and in the latter in <span class="m">-eis</span>, see <span class="ref">§§ 153, 157</span>.
            This distinction was preserved in the masculines, but in the neuters the original difference was almost entirely obliterated in favour of nouns belonging to (1).
            The old and the new forms exist side by side in a few words, as <span class="grm">gen.</span> <span class="w">andbahteis</span>, <span class="w">gawaírpeis</span>, beside <span class="w">andbahtjis</span>, <span class="w">gawaírþjis</span>.
            <span class="abbr">Cp.</span> <span class="ref">§ 153 note</span>.
          </p>
        

        
          <h3>Masculines.</h3>

          
            <p>
              <span class="section-label">§ 184.</span>
            </p>

            <table>
              <tr> <td></td>                           <td colspan="2"><span class="grm">Sing.</span></td>                               </tr>
              <tr> <td><span class="grm">Nom.</span></td>      <td>
<span class="w">harjis</span>, <span class="gloss">army</span>
</td> <td>
<span class="w">haírdeis</span>, <span class="gloss">herdsman</span>
</td> </tr>
              <tr> <td><span class="grm">Acc. Voc.</span></td> <td><span class="w">hari</span></td>         <td><span class="w">haírdi</span></td>             </tr>
              <tr> <td><span class="grm">Gen.</span></td>      <td><span class="w">harjis</span></td>       <td><span class="w">haírdeis</span></td>           </tr>
              <tr> <td><span class="grm">Dat.</span></td>      <td><span class="w">harja</span></td>        <td><span class="w">haírdja</span></td>            </tr>
              <tr> <td></td>                           <td colspan="2"><span class="grm">Plur.</span></td>                               </tr>
              <tr> <td><span class="grm">Nom.</span></td>      <td><span class="w">harjōs</span></td>       <td><span class="w">haírdjōs</span></td>           </tr>
              <tr> <td><span class="grm">Acc.</span></td>      <td><span class="w">harjans</span></td>      <td><span class="w">haírdjans</span></td>          </tr>
              <tr> <td><span class="grm">Gen.</span></td>      <td><span class="w">harjē</span></td>        <td><span class="w">haírdjē</span></td>            </tr>
              <tr> <td><span class="grm">Dat.</span></td>      <td><span class="w">harjam</span></td>       <td><span class="w">haírdjam</span></td>           </tr>
            </table>
            <span class="pb">
<span>88</span></span>
            <p>
              The <span class="grm">prim. Germ.</span> forms of <span class="w">harjis</span> were:
              <span class="grm">Sing. nom.</span> <span class="w">*χarjaz</span>, <span class="grm">acc.</span> <span class="w">*χarjan</span>, <span class="grm">voc.</span> <span class="w">*χarj(e)</span>, <span class="grm">gen.</span> <span class="w">*χarjesa</span> (with pronominal ending), <span class="grm">dat.</span> <span class="w">*χarjē</span>, <span class="m">-ō</span> (originally <span class="grm">instr.</span>);
              <span class="grm">Pl. nom.</span> <span class="w">*χarjōz</span>, <span class="grm">acc.</span> <span class="w">*χarjans</span>, <span class="grm">gen.</span> <span class="w">χarjō̃n</span>, <span class="grm">dat.</span> <span class="w">*χarjomiz</span>.
              All the forms of the <span class="grm">sing.</span> except the <span class="grm">nom.</span>, and all forms of the <span class="grm">pl.</span> except the <span class="grm">gen.</span>, are regularly developed from the corresponding <span class="lang">prim. Germ.</span> forms.
              <span class="w">*χarjaz</span> became <span class="w">*haris</span> (<span class="abbr">cp.</span> <span class="ref">§ 155</span>) and then the <span class="c">-j-</span> in the cases where it was regular was extended to the <span class="grm">nom.</span>
              On <span class="w">harjē</span>, see <span class="ref">§ 179</span>.
            </p>

            <p>
              The <span class="lang">prim. Germ.</span> forms of <span class="w">haírdeis</span> were:
              <span class="grm">Sing. nom.</span> <span class="w">*χirđijaz</span>, <span class="grm">acc.</span> <span class="w">*χirđijan</span>, <span class="grm">voc.</span> <span class="w">*χirđij(e)</span>, <span class="grm">gen.</span> <span class="w">*χirđijesa</span>, <span class="grm">dat.</span> <span class="w">*χirđijē</span>, <span class="m">-ō</span>;
              <span class="grm">Pl. nom.</span> <span class="w">*χirđijōz</span>, <span class="grm">acc.</span> <span class="w">*χirđijanz</span>, <span class="grm">gen.</span> <span class="w">*χirđijō̃n</span>, <span class="grm">dat.</span> <span class="w">*χirđijomiz</span>.
              In the <span class="grm">nom. acc. voc. sing.</span> the <span class="c">-ij-</span> became <span class="c">ī</span> after the loss of <span class="c">a</span>, <span class="c">-(e)</span>, <span class="c">-an</span>, then the <span class="c">ī</span> (written <span class="c">ei</span>) being protected by a consonant remained in the <span class="grm">nom.</span>, but became shortened in the <span class="grm">acc.</span> and <span class="grm">voc.</span> (but see <span class="ref">§ 154</span>).
              In the <span class="grm">gen. sing.</span> <span class="c">-ije-</span> became <span class="c">-iji-</span> and then the <span class="c">j</span> disappeared between vowels; whence <span class="w">haírdeis</span>.
              After the <span class="c">-ij-</span> had become <span class="c">-j-</span> in the <span class="grm">dat. sing.</span> and all forms of the <span class="grm">pl.</span> the further development of these case endings was the same as that of <span class="w">harjis</span> (<span class="ref">§ 157</span>).
            </p>
          

          
            <p>
              <span class="section-label">§ 185.</span>
              Like <span class="w">harjis</span> are declined
              <span class="w">andastaþjis</span>, <span class="gloss">adversary</span>;
              <span class="w">niþjis</span>, <span class="gloss">kinsman</span>.
              Like <span class="w">haírdeis</span> are declined
              <span class="w">andeis</span>, <span class="gloss">end</span>;
              <span class="w">asneis</span>, <span class="gloss">servant</span>;
              <span class="w">ƕáiteis</span>, <span class="gloss">wheat</span>;
              <span class="w">lēkeis</span>, <span class="gloss">physician</span>;
              <span class="w">ragineis</span>, <span class="gloss">counsellor</span>;
              <span class="w">sipōneis</span>, <span class="gloss">disciple</span>;
              <span class="w">faúra-maþleis</span>, <span class="gloss">ruler, prince</span>;
              <span class="w">bōkareis</span>, <span class="gloss">scribe</span>;
              <span class="w">láisareis</span>, <span class="gloss">teacher</span>;
              <span class="w">mōtareis</span>, <span class="gloss">toll-taker</span>.
            </p>
          
        

        
          <h3>Neuters.</h3>

          
            <p>
              <span class="section-label">§ 186.</span>
            </p>

            <table>
              <tr> <td></td>                                 <td><span class="grm">Sing.</span></td>   <td><span class="grm">Plur.</span></td> </tr>
              <tr> <td><span class="grm">Nom. Acc. Voc.</span></td>  <td>
<span class="w">kuni</span>, <span class="gloss">race</span>
</td>  <td><span class="w">kunja</span></td>            </tr>
              <tr> <td><span class="grm">Gen.</span></td>            <td><span class="w">kunjis</span></td>      <td><span class="w">kunjē</span></td>            </tr>
              <tr> <td><span class="grm">Dat.</span></td>            <td><span class="w">Kunja</span></td>       <td><span class="w">kunjam</span></td>           </tr>
            </table>

            <p>
              The <span class="grm">nom. acc. sing. and pl.</span> regularly go back to <span class="lang">prim. Germ.</span> <span class="w">*kunjan</span>, <span class="w">*kunjō</span>.
            </p>
          
          <span class="pb">
<span>89</span></span>
          
            <p>
              <span class="section-label">§ 187.</span>
              
              Like <span class="w">kuni</span> are declined
              <span class="w">badi</span>, <span class="gloss">bed</span>;
              <span class="w">fraþi</span>, <span class="gloss">understanding</span>;
              <span class="w">nati</span>, <span class="gloss">net</span>;
              <span class="w">wadi</span>, <span class="gloss">pledge</span>;
              <span class="w">gawi</span> (<span class="grm">gen.</span> <span class="w">gáujis</span>, <span class="ref">§ 150</span>), <span class="gloss">region, district</span>;
              <span class="w">hawi</span> (<span class="grm">dat.</span> <span class="w">háuja</span>), <span class="gloss">hay</span>;
              <span class="w">taui</span> (<span class="grm">gen.</span> <span class="w">tōjis</span>, <span class="ref">§ 81</span>), <span class="gloss">deed, work</span>;
              <span class="w">andbahti</span>, <span class="gloss">service</span>;
              <span class="w">arbi</span>, <span class="gloss">heritage</span>;
              <span class="w">garūni</span>, <span class="gloss">counsel</span>;
              <span class="w">gawaírþi</span>, <span class="gloss">peace</span>;
              <span class="w">kunþi</span>, <span class="gloss">knowledge</span>;
              <span class="w">reiki</span>, <span class="gloss">power</span>;
              <span class="w">þiubi</span>, <span class="gloss">theft</span>;
              <span class="w">ufar-mēli</span>, <span class="gloss">superscription</span>;
              <span class="w">faírguni</span>, <span class="gloss">mountain</span>;
              <span class="w">fastubni</span>, <span class="gloss">observance</span>;
              <span class="w">waldufni</span>, <span class="gloss">power</span>.
              See <span class="ref">§ 183</span>.
            </p>
          
        
      

      
        <h3>c. wa-stems.</h3>

        
          <h3>Masculines.</h3>

          
            <p>
              <span class="section-label">§ 188.</span>
            </p>

            <table>
              <tr> <td></td>                       <td><span class="grm">Sing.</span></td>                     <td><span class="grm">Plur.</span></td> </tr>
              <tr> <td><span class="grm">Nom.</span></td>  <td>
<span class="w">þius</span>, <span class="gloss">servant</span>
</td>  <td><span class="w">þiwōs</span></td>     </tr>
              <tr> <td><span class="grm">Acc.</span></td>  <td><span class="w">þiu</span></td>                           <td><span class="w">þiwans</span></td>    </tr>
              <tr> <td><span class="grm">Gen.</span></td>  <td><span class="w">þiwis</span></td>                         <td><span class="w">þiwē</span></td>      </tr>
              <tr> <td><span class="grm">Dat.</span></td>  <td><span class="w">þiwa</span></td>                          <td><span class="w">þiwam</span></td>     </tr>
            </table>

            <div class="note">
              <p>
                <span class="note-label">Note.—</span>
                Of the masculine <span class="c">wa</span>-stems there are only traces extant, <span class="abbr">viz.</span> the <span class="grm">nom. and gen. pl.</span> of <span class="w">*þius</span> (<span class="ref">§ 150</span>), and the <span class="grm">nom. sing.</span> <span class="w">snáiws</span>, <span class="gloss">snow</span>, the <span class="grm">acc. sing.</span> of which would be <span class="w">snáiw</span>, <span class="grm">gen.</span> <span class="w">snáiwis</span>, see <span class="ref">§ 149, (3)</span>.
              </p>
            </div>
          
        
        
        
          <h3>Neuters.</h3>

          
            <p>
              <span class="section-label">§ 189.</span>
            </p>

            <table>
              <tr> <td></td>                                 <td><span class="grm">Sing.</span></td>                 <td><span class="grm">Plur.</span></td>    </tr>
              <tr> <td><span class="grm">Nom. Acc. Voc.</span></td>  <td>
<span class="w">kniu</span>, <span class="gloss">knee</span>
</td> <td><span class="w">kniwa</span></td>   </tr>
              <tr> <td><span class="grm">Gen.</span></td>            <td><span class="w">kniwis</span></td>                    <td><span class="w">kniwē</span></td>   </tr>
              <tr> <td><span class="grm">Dat.</span></td>            <td><span class="w">kniwa</span></td>                     <td><span class="w">kniwam</span></td>  </tr>
            </table>
            
            <div class="note">
              
                
                  <p>
                    Note.—
                    1. Only plural forms of <span class="w">kniu</span> are extant.
                    Like <span class="w">kniu</span> is also declined <span class="w">triu</span>, <span class="gloss">wood</span> (<span class="ref">§ 150</span>).
                  </p>
                
                
                  <p>
                    2. <span class="w">fráiw</span>, <span class="gloss">seed</span>;
                    <span class="w">gáidw</span> (OE. <span class="w">gād</span>), <span class="gloss">want, lack</span>;
                    <span class="w">hláiw</span>, <span class="gloss">grave</span>;
                    <span class="w">lēw</span>, <span class="gloss">occasion</span>;
                    <span class="w">waúrstw</span>, <span class="gloss">work</span>,
                    retain the <span class="c">w</span> in the <span class="grm">nom. acc. sing.</span>, see <span class="ref">§ 149, (3)</span>, and are declined like <span class="w">waúrd</span>.
                  </p>
                
              
            </div>
          
        
      
    

    
      <h2>2. The ō-declension.</h2>

      
        <p>
          <span class="section-label">§ 190.</span>
          The <span class="c">ō</span>-declension contains feminine nouns only, and corresponds to the <span class="lang">Latin</span> and <span class="lang">Greek</span> <span class="c">ā</span>-declension, for<span class="pb">
<span>90</span></span>which reason it is sometimes called the <span class="c">ā</span>-declension.
          It is divided into pure <span class="c">ō</span>-stems, <span class="c">jō</span>-stems, and <span class="c">wō</span>-stems.
          The <span class="c">wō</span>-stems and also the <span class="c">jō</span>-stems with a short radical syllable are declined exactly like the pure <span class="c">ō</span>-stems.
          The remaining <span class="c">jō</span>-stems are also declined like the pure <span class="c">ō</span>-stems, except that the <span class="grm">nom. sing.</span> ends in <span class="c">-i</span>.
        </p>
      

      
        <h3>a. Pure ō-stems.</h3>

        
          <p>
            <span class="section-label">§ 191.</span>
          </p>

          <table>
            <tr> <td></td>                           <td><span class="grm">Sing.</span></td>                 <td><span class="grm">Plur.</span></td> </tr>
            <tr> <td><span class="grm">Nom. Acc.</span></td> <td>
<span class="w">giba</span>, <span class="gloss">gift</span>
</td> <td><span class="w">gibōs</span></td>     </tr>
            <tr> <td><span class="grm">Gen.</span></td>      <td><span class="w">gibōs</span></td>                     <td><span class="w">gibō</span></td>      </tr>
            <tr> <td><span class="grm">Dat.</span></td>      <td><span class="w">gibái</span></td>                     <td><span class="w">gibōm</span></td>     </tr>
          </table>

          <p>
            The <span class="lang">prim. Germ.</span> forms of <span class="w">giba</span> were:
            <span class="grm">Sing.</span>
            <span class="grm">nom.</span> <span class="w">*ʒeƀō</span>;
            <span class="grm">acc.</span> <span class="w">*ʒeƀōn</span> (<span class="abbr">cp.</span> <span class="lang">Gr.</span> <span class="w">χώρᾱν</span>, <span class="gloss">land</span>),
            <span class="grm">gen.</span> <span class="w">*ʒeƀō̃z</span>,
            <span class="grm">dat.</span> <span class="w">*ʒeƀai</span> older <span class="w">*ʒeƀōĩ</span>
            (= <span class="lang">Indg.</span> <span class="m">-āĩ</span>, <span class="abbr">cp.</span> <span class="lang">Gr.</span> <span class="w">θεᾷ</span>, <span class="gloss">to a goddess</span>);
            <span class="grm">Pl.</span>
            <span class="grm">nom. acc.</span> <span class="w">*ʒeƀō̃z</span>,
            <span class="grm">gen.</span> <span class="w">*ʒeƀō̃n</span>,
            <span class="grm">dat.</span> <span class="w">*ʒeƀōmiz</span>,
            from which the corresponding <span class="lang">Gothic</span> forms are regularly developed.
          </p>
        

        
          <p>
            <span class="section-label">§ 192.</span>
            Like <span class="w">giba</span> are declined a very large number of feminine nouns, as
            <span class="w">aƕa</span>, <span class="gloss">river</span>;
            <span class="w">aírþa</span>, <span class="gloss">earth</span>;
            <span class="w">bida</span>, <span class="gloss">request</span>;
            <span class="w">bōka</span>, <span class="gloss">letter</span>;
            <span class="w">bōta</span>, <span class="gloss">advantage</span>;
            <span class="w">kara</span>, <span class="gloss">care</span>;
            <span class="w">fēra</span>, <span class="gloss">country, region</span>;
            <span class="w">graba</span>, <span class="gloss">ditch</span>;
            <span class="w">haírda</span>, <span class="gloss">herd</span>;
            <span class="w">ƕeila</span>, <span class="gloss">time</span>;
            <span class="w">karkara</span>, <span class="gloss">prison</span>;
            <span class="w">láiba</span>, <span class="gloss">remnant</span>;
            <span class="w">mōta</span>, <span class="gloss">custom-house</span>;
            <span class="w">mulda</span>, <span class="gloss">dust</span>;
            <span class="w">nēþla</span>, <span class="gloss">needle</span>;
            <span class="w">rūna</span>, <span class="gloss">mystery</span>;
            <span class="w">razda</span>, <span class="gloss">language</span>;
            <span class="w">sáiwala</span>, <span class="gloss">soul</span>;
            <span class="w">saúrga</span>, <span class="gloss">sorrow</span>;
            <span class="w">stibna</span>, <span class="gloss">voice</span>;
            <span class="w">staua</span>, <span class="gloss">judgment</span>;
            <span class="w">þiuda</span>, <span class="gloss">people</span>;
            <span class="w">wamba</span>, <span class="gloss">womb</span>.
          </p>

          <p>
            <span class="c">Wō</span>-stems—
            <span class="w">bandwa</span>, <span class="gloss">sign, token</span>;
            <span class="w">fijaþwa</span> (<span class="w">fiaþwa</span>), <span class="gloss">hatred</span>;
            <span class="w">frijaþwa</span> (<span class="w">friaþwa</span>), <span class="gloss">love</span>;
            <span class="w">nidwa</span>, <span class="gloss">rust</span>;
            <span class="w">triggwa</span>, <span class="gloss">covenant</span>.
          </p>

          <p>
            <span class="c">jō</span>-stems—
            with a short radical syllable—
            <span class="w">brakja</span>, <span class="gloss">strife</span>;
            <span class="w">halja</span>, <span class="gloss">hell</span>;
            <span class="w">ludja</span>, <span class="gloss">face</span>;
            <span class="w">plapja</span>, <span class="gloss">street</span>;
            <span class="w">sibja</span>, <span class="gloss">relationship</span>;
            <span class="w">sunja</span>, <span class="gloss">truth</span>;
            <span class="w">wrakja</span>, <span class="gloss">persecution</span>.
            The <span class="grm">nom. sing.</span> had its <span class="c">-a</span> either from the pure <span class="c">ō</span>-stems or else it was the <span class="grm">acc.</span> used for the old nominative.
            See <span class="ref">§ 193</span>.
          </p>
        
      
      <span class="pb">
<span>91</span></span>
      
        <h3>b. jō-stems.</h3>

        
          <p>
            <span class="section-label">§ 193.</span>
          </p>

          <table>
            <tr> <td></td>           <td><span class="grm">Sing.</span></td>        <td><span class="grm">Plur.</span></td>    </tr>
            <tr> <td><span class="grm">Nom.</span></td> <td>
<span class="w">bandi</span>, <span class="gloss">band</span>
</td>  <td><span class="w">bandjōs</span></td>  </tr>
            <tr> <td><span class="grm">Acc.</span></td> <td><span class="w">bandja</span></td>       <td><span class="w">bandjōs</span></td>  </tr>
            <tr> <td><span class="grm">Gen.</span></td> <td><span class="w">bandjōs</span></td>      <td><span class="w">bandjō</span></td>   </tr>
            <tr> <td><span class="grm">Dat.</span></td> <td><span class="w">bandjái</span></td>      <td><span class="w">bandjōm</span></td>  </tr>
          </table>

          <p>
            Excepting the <span class="grm">nom. sing.</span> the <span class="lang">prim. Germ.</span> case endings were the same as those of the pure <span class="c">ō</span>-stems.
            The <span class="grm">nom. sing.</span> was <span class="w">*ƀandī</span>, which regularly became <span class="w">bandi</span> in <span class="lang">Gothic</span>.
          </p>
        

        
          <p>
            <span class="section-label">§ 194.</span>
            Like <span class="w">bandi</span> are declined <span class="c">jō</span>-stems which have a long stem-syllable, and those whose stems are polysyllabic, as
            <span class="w">frijōndi</span>, <span class="gloss">friend</span>;
            <span class="w">fráistubni</span>, <span class="gloss">temptation</span>;
            <span class="w">háipi</span>, <span class="gloss">field</span>;
            <span class="w">háiti</span>, <span class="gloss">command</span>;
            <span class="w">mawi</span> (<span class="grm">gen.</span> <span class="w">máujōs</span>, <span class="ref">§ 150</span>), <span class="gloss">maiden</span>;
            <span class="w">þiudangardi</span>, <span class="gloss">kingdom</span>;
            <span class="w">þiwi</span> (<span class="grm">gen.</span> <span class="w">þiujōs</span>, <span class="ref">§ 150</span>), <span class="gloss">maid-servant</span>;
            <span class="w">þūsundi</span>, <span class="gloss">thousand</span>;
            <span class="w">wasti</span>, <span class="gloss">clothing</span>;
            <span class="w">wundufni</span>, <span class="gloss">wound</span>.
          </p>
        
      
    

    
      <h2>3. The <span class="c">i</span>-declension.</h2>

      
        <p>
          <span class="section-label">§ 195.</span>
          The <span class="c">i</span>-declension contains only masculine and feminine nouns, and corresponds to the <span class="lang">Lat.</span> and <span class="lang">Gr.</span> <span class="c">i</span>-declension (<span class="grm">nom.</span> <span class="lang">Lat.</span> <span class="m">-is</span>, <span class="lang">Gr.</span> <span class="m">-ις</span>, <span class="grm">acc.</span> <span class="m">-im</span>, <span class="m">-ιν</span>).
          
          In the parent language the <span class="grm">masc. and fem.</span> <span class="c">i</span>-stems were declined alike.

          In <span class="lang">Gothic</span> the <span class="grm">nom. acc. voc. sing.</span> regularly fell together with the <span class="c">a</span>-declension (<span class="ref">§ 179</span>), which was the reason why the <span class="grm">gen. and dat. sing.</span> and probably also the <span class="grm">gen. pl.</span> of the <span class="grm">masc.</span> nouns were re-formed after the analogy of the <span class="c">a</span>-declension.
        </p>
      

      
        <h3>a. Masculines.</h3>

        
          <p>
            <span class="section-label">§ 196.</span>
          </p>

          <table>
            <tr> <td></td>                       <td><span class="grm">Sing.</span></td>                   <td><span class="grm">Plur.</span></td> </tr>
            <tr> <td><span class="grm">Nom.</span></td> 	<td>
<span class="w">gasts</span>, <span class="gloss">guest</span>
</td> <td><span class="w">gasteis</span></td>   </tr>
            <tr> <td><span class="grm">Voc.</span></td>  <td><span class="w">gast</span></td>                        <td></td>                       </tr>
            <tr> <td><span class="grm">Acc.</span></td>  <td><span class="w">gast</span></td>                        <td><span class="w">gastins</span></td>   </tr>
            <tr> <td><span class="grm">Gen.</span></td>  <td><span class="w">gastis</span></td>                      <td><span class="w">gastē</span></td>     </tr>
            <tr> <td><span class="grm">Dat.</span></td>  <td><span class="w">gasta</span></td>                       <td><span class="w">gastim</span></td>    </tr>
          </table>

          <p>
            On the <span class="grm">pl.</span> forms see <span class="ref">§ 198</span>.
          </p>
          <span class="pb">
<span>92</span></span>
          <div class="note">
            
              
                <p>
                  <span class="note-label">Note.—</span>
                  1.
                  On <span class="grm">nom.</span> forms like <span class="w">drus</span>, <span class="gloss">fall</span>, <span class="w">baúr</span>, <span class="gloss">child, son</span>, <span class="grm">gen.</span> <span class="w">drusis</span>, <span class="w">baúris</span>, see <span class="ref">§ 175</span>.
                  On the <span class="grm">nom. sing.</span> <span class="w">náus</span>, <span class="gloss">corpse</span>, beside <span class="grm">nom. pl.</span> <span class="w">naweis</span>, see <span class="ref">§ 150</span>.
                </p>
              
              
                <p>
                  2.
                  The endings of the whole of the singular and of the <span class="grm">gen. plural</span> being the same as those of the <span class="c">a</span>-declension, it can only be decided by aid of comparison with the other <span class="lang">Germanic</span> languages, whether a noun, whose <span class="grm">pl. nom. dat. or acc.</span> is not extant, belongs to this or to the <span class="c">a</span>-declension.
                  Thus the mutated vowel in <span class="lang">OE.</span> <span class="w">cyme</span>, <span class="gloss">coming</span>;
                  <span class="w">dryre</span>, <span class="gloss">fall</span>, shows that <span class="lang">Goth.</span> <span class="w">qums</span>, <span class="w">drus</span> belong to the <span class="c">i</span>-declension.
                </p>
              
            
          </div>
        

        
          <p>
            <span class="section-label">§ 197.</span>
            Like <span class="w">gasts</span> are declined
            <span class="w">arms</span>, <span class="gloss">arm</span>;
            <span class="w">balgs</span>, <span class="gloss">wine-skin</span>;
            <span class="w">barms</span>, <span class="gloss">bosom, lap</span>;
            <span class="w">brūþfaþs</span> (<span class="grm">gen.</span> <span class="m">-fadis</span>, <span class="ref">§ 173</span>), <span class="gloss">bridegroom</span>;
            <span class="w">gards</span>, <span class="gloss">house</span>;
            <span class="w">hups</span>, <span class="gloss">hip</span>;
            <span class="w">láists</span>, <span class="gloss">track</span>;
            <span class="w">mats</span>, <span class="gloss">meat</span>;
            <span class="w">muns</span>, <span class="gloss">thought</span>;
            <span class="w">saggws</span>, <span class="gloss">song</span>;
            <span class="w">sáiws</span>, <span class="gloss">sea</span>;
            <span class="w">sáuþs</span> (<span class="grm">gen.</span> <span class="w">sáudis</span>, <span class="ref">§ 173</span>), <span class="gloss">sacrifice</span>;
            <span class="w">staþs</span> (<span class="grm">gen.</span> <span class="w">stadis</span>, <span class="ref">§ 173</span>), <span class="gloss">place</span>;
            <span class="w">striks</span>, <span class="gloss">stroke</span>;
            <span class="w">þlaúhs</span>, <span class="gloss">flight</span>.
          </p>
        
      
      
      
        <h3>b. Feminines.</h3>

        
          <p>
            <span class="section-label">§ 198.</span>
          </p>

          <table>
            <tr> <td></td>                       <td><span class="grm">Sing.</span></td> <td><span class="grm">Plur.</span></td>    </tr>
            <tr> <td><span class="grm">Nom.</span></td>  <td>
<span class="w">ansts</span>, <span class="gloss">favour</span>
</td>  <td><span class="w">ansteis</span></td> </tr>
            <tr> <td><span class="grm">Voc.</span></td>  <td><span class="w">anst</span></td>                          <td></td>               </tr>
            <tr> <td><span class="grm">Acc.</span></td>  <td><span class="w">anst</span></td>                          <td><span class="w">anstins</span></td> </tr>
            <tr> <td><span class="grm">Gen.</span></td>  <td><span class="w">anstáis</span></td>                       <td><span class="w">anstē</span></td>   </tr>
            <tr> <td><span class="grm">Dat.</span></td>  <td><span class="w">anstái</span></td>                        <td><span class="w">anstim</span></td>  </tr>
          </table>
          
          <p>
            The <span class="lang">prim. Germ.</span> forms of <span class="w">ansts</span> were:
            <span class="grm">Sing.</span>
            <span class="grm">nom.</span> <span class="w">*anstiz</span>,
            <span class="grm">acc.</span> <span class="w">*anstin</span>,
            <span class="grm">voc.</span> <span class="w">*ansti</span>,
            <span class="grm">gen.</span> <span class="w">*anstaiz</span> (= <span class="lang">Indg.</span> <span class="m">-eĩs</span>, <span class="m">-oĩs</span>),
            <span class="grm">dat.</span> <span class="w">*anstēi</span> (originally the <span class="grm">loc.</span> ending);
            <span class="grm">Pl.</span>
            <span class="grm">nom.</span> <span class="w">*anstīz</span> (older <span class="m">-ijiz</span> = <span class="lang">Indg.</span> <span class="m">-ejes</span>, <span class="abbr">cp.</span> <span class="lang">Skr.</span> <span class="w">tráyas</span>, <span class="lang">Gr.</span> <span class="w">τρεῖς</span> from <span class="w">*τρέ(j)ες</span>, <span class="gloss">three</span>);
            <span class="grm">acc.</span> <span class="w">*anstinz</span>,
            <span class="grm">gen.</span> <span class="w">*ansti(j)ō̃n</span>,
            <span class="grm">dat.</span> <span class="w">*anstimiz</span>,
            from which the <span class="lang">Gothic</span> forms are regularly developed except the <span class="grm">gen. pl.</span> which was formed direct from <span class="m">anst-</span> + the <span class="grm">gen. pl.</span> ending <span class="m">-ē</span>, see <span class="ref">§§ 87, 179</span>.
          </p>

          <div class="note">
            <p>
              <span class="note-label">Note.—</span>
              On forms like <span class="grm">nom.</span> <span class="w">usstass</span>, <span class="grm">gen.</span> <span class="w">usstassáis</span>, <span class="gloss">resurrection</span>, see <span class="ref">§ 175</span>.
            </p>
          </div>
        

        
          <p>
            <span class="section-label">§ 199.</span>
            Like <span class="w">ansts</span> are declined a great many feminine nouns, as
            <span class="w">áihts</span>, <span class="gloss">property</span>;
            <span class="w">arbáiþs</span> (<span class="grm">gen.</span> <span class="w">arbáidáis</span>), <span class="gloss">labour</span>;
            <span class="pb">
<span>93</span></span>
            <span class="w">asans</span>, <span class="gloss">harvest</span>;
            <span class="w">anabūsns</span> (<span class="w">anabusns</span>?), <span class="gloss">command</span>;
            <span class="w">andahafts</span>, <span class="gloss">answer</span>;
            <span class="w">dáils</span>, <span class="gloss">portion</span>;
            <span class="w">dēþs</span> (<span class="grm">gen.</span> <span class="w">dēdáis</span>), <span class="gloss">deed</span>;
            <span class="w">fadreins</span>, <span class="gloss">family</span>;
            <span class="w">fahēþs</span> (<span class="grm">gen.</span> <span class="w">fahēdáis</span>), <span class="gloss">joy</span>;
            <span class="w">fralusts</span>, <span class="gloss">loss</span>;
            <span class="w">frawaúrhts</span>, <span class="gloss">sin</span>;
            <span class="w">gabaúrþs</span>, <span class="gloss">birth</span>;
            <span class="w">gahugds</span>, <span class="gloss">thought</span>;
            <span class="w">gakusts</span>, <span class="gloss">test</span>;
            <span class="w">gamunds</span>, <span class="gloss">remembrance</span>;
            <span class="w">ganists</span>, <span class="gloss">salvation</span>;
            <span class="w">gaqumps</span>, <span class="gloss">assembly</span>;
            <span class="w">garuns</span>, <span class="gloss">market-place</span>;
            <span class="w">gaskafts</span>, <span class="gloss">creation</span>;
            <span class="w">gataúrþs</span>, <span class="gloss">destruction</span>;
            <span class="w">haúrds</span>, <span class="gloss">door</span>;
            <span class="w">lists</span>, <span class="gloss">craftiness</span>;
            <span class="w">missadēþs</span> (<span class="m">-dēds</span>), <span class="gloss">misdeed</span>;
            <span class="w">magaþs</span>, <span class="gloss">maid</span>;
            <span class="w">mahts</span>, <span class="gloss">power</span>;
            <span class="w">manasēþs</span> (<span class="grm">gen.</span> <span class="m">-sēdáis</span>), <span class="gloss">world</span>;
            <span class="w">mikildūþs</span>, <span class="gloss">greatness</span>;
            <span class="w">náuþs</span>, <span class="gloss">need</span>;
            <span class="w">qēns</span>, <span class="gloss">woman</span>;
            <span class="w">saúhts</span>, <span class="gloss">sickness</span>;
            <span class="w">siuns</span>, <span class="gloss">sight</span>;
            <span class="w">slaúhts</span>, <span class="gloss">slaughter</span>;
            <span class="w">sōkns</span>, <span class="gloss">search</span>;
            <span class="w">táikns</span>, <span class="gloss">token</span>;
            <span class="w">þaúrfts</span>, <span class="gloss">need</span>;
            <span class="w">urrists</span>, <span class="gloss">resurrection</span>;
            <span class="w">wēns</span>, <span class="gloss">hope</span>;
            <span class="w">waúrts</span>, <span class="gloss">root</span>;
            <span class="w">wrōhs</span>, <span class="gloss">accusation</span>.
          </p>
          
          <div class="note">
            <p>
              <span class="note-label">Note.—</span>
              <span class="w">háims</span>, <span class="gloss">village</span>, is declined like <span class="w">ansts</span> in the <span class="grm">singular</span>, but like <span class="w">giba</span> (<span class="ref">§ 191</span>) in the <span class="grm">plural</span>.
            </p>
          </div>
        

        
          <p>
            <span class="section-label">§ 200.</span>
            In the same manner are also declined the abstract nouns formed from weak verbs of the second and third conjugation;
            as
            <span class="w">laþōns</span>, <span class="gloss">invitation</span>, <span class="grm">inf.</span> <span class="w">laþōn</span>, <span class="gloss">to invite</span>;
            <span class="w">mitōns</span>, <span class="gloss">a thought</span>, <span class="grm">inf.</span> <span class="w">mitōn</span>, <span class="gloss">to think over</span>;
            <span class="w">salbōns</span>, <span class="gloss">ointment</span>, <span class="grm">inf.</span> <span class="w">salbōn</span>, <span class="gloss">to anoint</span>;
            <span class="w">sunjōns</span>, <span class="gloss">a verifying</span>, <span class="grm">inf.</span> <span class="w">sunjōn</span>, <span class="gloss">to verify</span>;
            <span class="w">bauáins</span>, <span class="gloss">dwelling</span>, <span class="grm">inf.</span> <span class="w">bauan</span>, <span class="gloss">to inhabit</span>;
            <span class="w">libáins</span>, <span class="gloss">life</span>, <span class="grm">inf.</span> <span class="w">liban</span>, <span class="gloss">to live</span>;
            <span class="w">þuláins</span>, <span class="gloss">sufferance</span>, <span class="grm">inf.</span> <span class="w">þulan</span>, <span class="gloss">to suffer</span>.
            Abstract nouns formed from weak verbs of the first conjugation are also declined in the same manner except that the <span class="grm">nom. and gen. plural</span> are like those of the ō- declension (<span class="ref">§ 191</span>), thus
            <span class="w">láiseins</span>, <span class="gloss">doctrine</span>, <span class="grm">gen.</span> <span class="w">láiseináis</span>, but <span class="grm">nom. gen. pl.</span> <span class="w">láiseinōs</span>, <span class="w">láiseinō</span>;
            other examples are
            <span class="w">galáubeins</span>, <span class="gloss">faith</span>, <span class="grm">inf.</span> <span class="w">galáubjan</span>, <span class="gloss">to believe</span>;
            <span class="w">dáupeins</span>, <span class="gloss">baptism</span>, <span class="grm">inf.</span> <span class="w">dáupjan</span>, <span class="gloss">to baptize</span>;
            <span class="w">naseins</span>, <span class="gloss">salvation</span>, <span class="grm">inf.</span> <span class="w">nasjan</span>, <span class="gloss">to save</span>.
            See <span class="ref">§ 153 note</span>.
          </p>
        
      
    

    
      <h2>4. The <span class="c">u</span>-declension.</h2>

      
        <p>
          <span class="section-label">§ 201.</span>
          The <span class="c">u</span>-declension comprises masculine, feminine and neuter nouns, and corresponds to the <span class="lang">Lat.</span> and <span class="lang">Gr.</span><span class="pb">
<span>94</span></span><span class="c">u</span>-declension (<span class="grm">nom. masc. and fem.</span> <span class="lang">Lat.</span> <span class="m">-us</span>, <span class="lang">Gr.</span> <span class="m">-υς</span>, <span class="grm">acc.</span> <span class="m">-um</span>, <span class="m">-υν</span>; <span class="grm">neut. nom. acc.</span> <span class="m">-ū</span>, <span class="m">-u</span>, <span class="m">-υ</span>).
        </p>
      

      
        <h3>a. Masculines and Feminines.</h3>

        
          <p>
            <span class="section-label">§ 202.</span>
          </p>

          <table>
            <tr> <td></td>                 	<td colspan="2"><span class="grm">Sing.</span></td>                                         </tr>
            <tr> <td><span class="grm">Nom.</span></td>       	<td>
<span class="w">sunus</span> (<span class="grm">masc.</span>), <span class="gloss">son</span>
</td> 	<td>
<span class="w">handus</span> (<span class="grm">fem.</span>), <span class="gloss">hand</span>
</td>  </tr>
            <tr> <td><span class="grm">Voc. Acc.</span></td>  	<td><span class="w">sunu</span></td>               	<td><span class="w">handu</span></td>                </tr>
            <tr> <td><span class="grm">Gen.</span></td>       	<td><span class="w">sunáus</span></td>             	<td><span class="w">handáus</span></td>              </tr>
            <tr> <td><span class="grm">Dat.</span></td>       	<td><span class="w">sunáu</span></td>              	<td><span class="w">handáu</span></td>               </tr>
            <tr> <td></td>                 	<td colspan="2"><span class="grm">Plur.</span></td>                                         </tr>
            <tr> <td><span class="grm">Nom.</span></td>       	<td><span class="w">sunjus</span></td>             	<td><span class="w">handjus</span></td>              </tr>
            <tr> <td><span class="grm">Acc.</span></td>       	<td><span class="w">sununs</span></td>             	<td><span class="w">handuns</span></td>              </tr>
            <tr> <td><span class="grm">Gen.</span></td>       	<td><span class="w">suniwē</span></td>             	<td><span class="w">handiwē</span></td>              </tr>
            <tr> <td><span class="grm">Dat.</span></td>       	<td><span class="w">sunum</span></td>              	<td><span class="w">handum</span></td>               </tr>
          </table>

          <div class="note">
            <p>
              <span class="note-label">Note.—</span>
              The above are the regular endings, but in a few instances the singular <span class="m">áu</span>- and <span class="m">u</span>-endings have been confused by later scribes, <span class="abbr">e.g.</span> <span class="grm">nom.</span> <span class="w">sunáus</span> beside <span class="w">sunus</span>, <span class="grm">dat.</span> <span class="w">sunu</span> beside <span class="w">sunáu</span>, <span class="grm">voc.</span> <span class="w">sunáu</span> (frequently) beside <span class="w">sunu</span>.
            </p>
          </div>
  
          <p>
            The <span class="lang">prim. Germ.</span> forms of <span class="w">sunus</span> were:
            <span class="grm">Sing.</span>
            <span class="grm">nom.</span> <span class="w">*sunuz</span>,
            <span class="grm">acc.</span> <span class="w">*sunun</span>,
            <span class="grm">voc.</span> <span class="w">*sunu</span> and <span class="w">*sunau</span> (= <span class="lang">Indg.</span> <span class="m">-ou</span>, <span class="abbr">cp.</span> <span class="lang">Lith.</span> <span class="w">sūnaũ</span>),
            <span class="grm">gen.</span> <span class="w">*sunauz</span> (= <span class="lang">Indg.</span> <span class="m">-eũs</span>, <span class="m">oũs</span>, <span class="abbr">cp.</span> <span class="lang">Lith.</span> <span class="w">sūnaũs</span>),
            <span class="grm">dat.</span> <span class="w">*sunēu</span> (originally <span class="grm">loc.</span>);
            <span class="grm">Pl.</span>
            <span class="grm">nom.</span> <span class="w">*suniwiz</span> (=<span class="lang">Indg.</span> <span class="m">-ewes</span>, <span class="abbr">cp.</span> <span class="lang">Gr. Ionic</span> <span class="w">πήχεες</span> from <span class="w">*πήχεϝες</span>, <span class="gloss">fore-arms</span>);
            <span class="grm">acc.</span> <span class="w">*sununz</span>,
            <span class="grm">gen.</span> <span class="w">*suniwō̃n</span> (= <span class="lang">Indg.</span> <span class="m">-ewō̃m</span>, <span class="abbr">cp.</span> <span class="lang">Gr.</span> <span class="w">πήχεων</span> from <span class="w">πήχεϝων</span>),
            <span class="grm">dat.</span> <span class="w">*sunumiz</span>, from which the <span class="lang">Gothic</span> forms are all regularly developed except the <span class="m">-ē</span> in the <span class="grm">gen. plural</span>, see <span class="ref">§ 179</span>.
            
            The fluctuation between <span class="w">sunu</span> and <span class="w">sunáu</span> in the <span class="grm">voc. sing.</span> may be due to the old double forms.

            In the <span class="grm">nom. pl.</span> <span class="w">*suniwiz</span> became <span class="w">*suniuz</span> and then <span class="w">sunjus</span> (<span class="ref">§ 150 note</span>).
          </p>
        

        
          <p>
            <span class="section-label">§ 203.</span>
            Similarly are declined the following masculine nouns and a few others:

            <span class="w">áirus</span>, <span class="gloss">messenger</span>;
            <span class="w">asilus</span>, <span class="gloss">ass</span>;
            <span class="w">dáuþus</span>, <span class="gloss">death</span>;
            <span class="w">faírƕus</span>, <span class="gloss">world</span>;
            <span class="w">fōtus</span>, <span class="gloss">foot</span>;
            <span class="w">hūhrus</span>, <span class="gloss">hunger</span>;
            <span class="w">haírus</span>, <span class="gloss">sword</span>;
            <span class="w">hliftus</span>, <span class="gloss">thief</span>;
            <span class="w">ibnassus</span>, <span class="gloss">evenness</span>;
            <span class="w">kustus</span>, <span class="gloss">test</span>;
            <span class="w">lipus</span>, <span class="gloss">limb</span>;
            <span class="w">luftus</span>, <span class="gloss">air</span>;
            <span class="w">lustus</span>, <span class="gloss">desire</span>;
            <span class="w">magus</span>,<span class="pb">
<span>95</span></span><span class="gloss">boy</span>;
            <span class="w">sakkus</span>, <span class="gloss">sackcloth</span>;
            <span class="w">sidus</span>, <span class="gloss">custom</span>;
            <span class="w">skadus</span>, <span class="gloss">shadow</span>;
            <span class="w">skildus</span>, <span class="gloss">shield</span>;
            <span class="w">tunþus</span>, <span class="gloss">tooth</span>;
            <span class="w">þaúrnus</span>, <span class="gloss">thorn</span>;
            <span class="w">þiudinassus</span>, <span class="gloss">kingdom</span>;
            <span class="w">wiþrus</span>, <span class="gloss">lamb</span>;
            <span class="w">wulþus</span>, <span class="gloss">glory</span>;
            <span class="w">wintrus</span>, <span class="gloss">winter</span>.
          </p>
        

        
          <p>
            <span class="section-label">§ 204.</span>
            Besides handus also the three feminine nouns

            <span class="w">asilus</span>, <span class="gloss">she-ass</span>;
            <span class="w">kinnus</span>, <span class="gloss">cheek</span>;
            <span class="w">waddjus</span>, <span class="gloss">wall</span>.
          </p>
        
      

      
        <h3>b. Neuters.</h3>

        
          <p>
            <span class="section-label">§ 205.</span>
            Of the <span class="grm">neuter</span> <span class="c">u</span>-stems only a few traces are extant in <span class="lang">Gothic</span>.
            No <span class="grm">plural</span> forms occur.
          </p>

          <table>
            <tr> <td><span class="grm">Nom. Acc.</span></td> 	<td>
<span class="w">faíhu</span>, <span class="gloss">cattle</span>
</td>  </tr>
            <tr> <td><span class="grm">Gen.</span></td>       	<td><span class="w">faíháus</span></td>        </tr>
            <tr> <td><span class="grm">Dat.</span></td>       	<td><span class="w">faíháu</span></td>         </tr>
          </table>

          <div class="note">
            <p>
              <span class="note-label">Note.—</span>
              The <span class="grm">gen.</span> <span class="w">faíháus</span> does not occur, but it can be inferred from <span class="w">filáus</span>, the adverbial <span class="grm">gen.</span> of <span class="w">filu</span>, <span class="gloss">much</span>.
              <span class="w">gáiru</span> (<span class="grm">nom. sing.</span>), <span class="gloss">goad</span>, and <span class="w">sihu</span> (<span class="grm">acc. sing.</span>), <span class="gloss">victory</span>, occur only once, and as glosses;
              the latter is probably miswritten for <span class="w">sigu</span>, which would then presuppose a <span class="grm">masc.</span> form <span class="w">*sigus</span> = <span class="lang">OHG.</span> <span class="w">sigu</span>, otherwise we should expect <span class="w">saíhu</span> (<span class="ref">§ 69</span>).
              The <span class="grm">acc.</span> form <span class="w">leiþu</span>, <span class="gloss">strong drink</span>, probably also belongs here, since it is neuter in all the other old <span class="lang">Germanic</span> languages.
              </p>
          </div>
          
          <p>
            The <span class="grm">nom. acc.</span> ended in the parent language in <span class="m">-u</span> which regularly remained in <span class="lang">Gothic</span> (<span class="ref">§ 88</span>).
          </p>
        
      
    
  

  
    <h2>B. Weak Declension (n-stems).</h2>

    
      <p>
        <span class="section-label">§ 206.</span>

        In the parent language the <span class="grm">nom. sing.</span> ended partly in <span class="m">-ēn</span>, <span class="m">-ōn</span>, and partly in <span class="m">-ē̃</span>, <span class="m">-ō̃</span>.
        The reason for this difference is unknown.
        The various <span class="lang">Indg.</span> languages generalized one or other of the two forms in prehistoric times, as in
        <span class="lang">Gr.</span> <span class="grm">nom.</span> <span class="w">ποιμήν</span>, <span class="gloss">shepherd</span>;
        <span class="w">ἡγεμών</span>, <span class="gloss">leader</span>;
        <span class="grm">acc.</span> <span class="w">ποιμένα</span>, <span class="w">ἡγεμόνα</span>, beside <span class="grm">nom.</span> <span class="lang">Skr.</span> <span class="w">rā́jā</span>, <span class="gloss">king</span>;
        <span class="lang">Lat.</span> <span class="w">homo</span>, <span class="gloss">man</span>;
        <span class="w">sermo</span>, <span class="gloss">discourse</span>;
        <span class="grm">acc.</span> <span class="w">rā́jānam</span>, <span class="w">hominem</span>, <span class="w">sermōnem</span>.
        In <span class="lang">prim. Germanic</span> the two forms existed side by side, as in <span class="lang">Goth.</span> <span class="w">hana</span> from <span class="m">-ēn</span>, <span class="m">-ōn</span> (<span class="ref">§ 87, (1)</span>), beside <span class="w">tuggō</span>, <span class="w">haírtō</span> from <span class="m">-ō̃</span> (<span class="ref">§ 89</span>).
        In <span class="lang">Goth.</span> the <span class="m">-ō̃</span> became<span class="pb">
<span>96</span></span>restricted to the feminine and neuter, whereas in the West Germanic languages it became restricted to the masculine, as <span class="lang">OE.</span> <span class="w">guma</span>, <span class="lang">OS.</span> <span class="w">gumo</span>, <span class="lang">OHG.</span> <span class="w">gomo</span>, <span class="gloss">man</span>, from <span class="m">-ō̃</span>, beside <span class="lang">OE.</span> <span class="w">tunge</span>, <span class="lang">OS.</span> <span class="w">tunga</span>, <span class="lang">OHG.</span> <span class="w">zunga</span>, <span class="gloss">tongue</span>;
        <span class="lang">OE.</span> <span class="w">ēage</span>, <span class="lang">OS.</span> <span class="w">ōga</span>, <span class="lang">OHG.</span> <span class="w">ouga</span>, <span class="gloss">eye</span>, from <span class="m">-ōn</span>.
      </p>

      <p>
        In the inflected forms the stem-endings had originally the following phases of ablaut:
        <span class="grm">acc. sing. and nom. pl.</span> <span class="m">-on-</span>,
        <span class="grm">loc. sing.</span> <span class="m">-en-</span>, 
        <span class="grm">gen. dat. sing. and acc. gen. pl.</span> consonantal <span class="m">-n-</span>,
        <span class="grm">dat. and loc. pl.</span> vocalic <span class="m">-n-</span>.

        These distinctions were not faithfully preserved in the historic period of any of the <span class="lang">Indg.</span> languages.

        Owing to levelling out in various directions the different stem-endings were extended to cases to which they did not originally belong.

        Thus in <span class="lang">Gothic</span> the <span class="m">-an-</span> in the <span class="grm">nom. pl.</span> <span class="w">hanans</span> from <span class="lang">prim. Germ.</span> <span class="w">*xananiz</span> was extended to the <span class="grm">gen.</span>

        The old form is still found in <span class="w">ab-n-ē</span>, <span class="gloss">of fathers</span>;
        <span class="w">aúhs-n-ē</span>, <span class="gloss">of oxen</span>;
        <span class="w">man-n-ē</span>, <span class="gloss">of men</span>.

        In <span class="w">tuggō</span> the <span class="m">ō</span> of the <span class="grm">nom. sing.</span> was extended to the other cases.

        And similarly in <span class="lang">OE.</span> the <span class="m">-an-</span> of the <span class="grm">acc. sing.</span> of <span class="w">guma</span>, <span class="gloss">man</span>;
        <span class="w">tunge</span>, <span class="gloss">tongue</span>, was extended to the <span class="grm">gen. and dat.</span>, so that all three cases became the same: <span class="w">guman</span>, <span class="w">tungan</span>.
      </p>

      <p>
        The <span class="grm">masc. and fem.</span> <span class="c">n</span>-stems were originally declined alike, as in <span class="lang">Latin</span>, <span class="lang">Greek</span> and <span class="lang">Sanskrit</span>, but already in the prehistoric period of the <span class="lang">Germanic</span> languages they became differentiated in some of the cases by partly generalizing one or other of the forms.
        Thus, as we have seen above, the <span class="grm">nom. sing.</span> originally ended in <span class="m">-ō̃</span> or <span class="m">-ōn</span> in both genders, <span class="lang">Gothic</span> restricted <span class="m">-ō̃</span> to the feminine and <span class="m">-ōn</span> to the masculine, but in the West Germanic languages the reverse took place.
        In the feminine <span class="lang">Gothic</span> <span class="lang">O.Icel.</span> <span class="lang">OS.</span> and <span class="lang">OHG.</span> levelled out the original long vowel of the <span class="grm">nom. sing.</span> into the oblique cases, whereas <span class="lang">OE.</span> had the same forms as the masculine except in the <span class="grm">nom. sing.</span> <span class="w">tunge</span> from <span class="lang">prim. Germanic</span> <span class="m">-ōn</span>.
      </p>

      <p>
        From a morphological point of view the <span class="c">n</span>-stems should<span class="pb">
<span>97</span></span>be divided into <span class="c">-an</span>, <span class="c">-jan</span>, and <span class="c">-wan</span> stems, but in <span class="lang">Gothic</span> as in the other <span class="lang">Germanic</span> languages all three classes were declined alike.
      </p>
    

    
      <h3>a. Masculines.</h3>

      
        <p>
          <span class="section-label">§ 207.</span>
        </p>

        <table>
          <tr> <td></td>           	<td><span class="grm">Sing.</span></td>      	<td><span class="grm">Plur.</span></td>  </tr>
          <tr> <td><span class="grm">Nom.</span></td> 	<td>
<span class="w">hana</span>, <span class="gloss">cock</span>
</td> 	<td><span class="w">hanans</span></td> </tr>
          <tr> <td><span class="grm">Acc.</span></td> 	<td><span class="w">hanan</span></td>      	<td><span class="w">hanans</span></td> </tr>
          <tr> <td><span class="grm">Gen.</span></td> 	<td><span class="w">hanins</span></td>     	<td><span class="w">hananē</span></td> </tr>
          <tr> <td><span class="grm">Dat.</span></td> 	<td><span class="w">hanin</span></td>      	<td><span class="w">hanam</span></td>  </tr>
        </table>

        <p>
          The <span class="lang">prim. Germanic</span> forms of <span class="w">hana</span> were:

          <span class="grm">Sing.</span>
          <span class="grm">nom.</span> <span class="w">*χanēn</span> or <span class="m">-ōn</span> (<span class="abbr">cp.</span> <span class="lang">Gr.</span> <span class="w">ποιμήν</span>, <span class="gloss">shepherd</span>; <span class="w">ἡγεμών</span>, <span class="gloss">leader</span>),
          <span class="grm">acc.</span> <span class="w">*χananun</span> (<span class="abbr">cp.</span> <span class="lang">Gr.</span> <span class="w">ἡγεμόνα</span>),
          <span class="grm">gen.</span> <span class="w">*χanenaz</span> or <span class="w">*χaniniz</span> (<span class="abbr">cp.</span> <span class="lang">Gr.</span> <span class="w">ποιμένος</span>),
          <span class="grm">dat.</span> (originally <span class="grm">loc.</span>) <span class="w">*χanini</span> (<span class="abbr">cp.</span> <span class="lang">Gr.</span> <span class="w">ποιμένι</span>);
          
          <span class="grm">Pl.</span>
          <span class="grm">nom.</span> <span class="w">*xananiz</span> (<span class="abbr">cp.</span> <span class="lang">Gr.</span> <span class="w">ἡγεμόνες</span>),
          <span class="grm">acc.</span> <span class="w">*χananunz</span> older <span class="w">*χannunz</span> (<span class="abbr">cp.</span> <span class="lang">Gr.</span> <span class="w">ἡγεμόνας</span>, <span class="w">κύνας</span> = <span class="lang">Indg.</span> <span class="w">*kun-ns</span> (<span class="ref">§§ 53–4</span>), <span class="gloss">dogs</span>),
          <span class="grm">gen.</span> <span class="w">*χannō̃n</span> (<span class="abbr">cp.</span> <span class="lang">Goth.</span> <span class="w">aúhsn-ē</span>, <span class="lang">OE.</span> <span class="w">oxn-a</span>, <span class="gloss">of oxen</span>, <span class="lang">Gr.</span> <span class="w">κυν-ῶν</span>, <span class="gloss">of dogs</span>),
          <span class="grm">dat.</span> <span class="w">*χanunmiz</span>.
          
          The <span class="lang">Gothic</span> cases of the <span class="grm">sing. and the nom. pl.</span> are regularly developed from the corresponding <span class="lang">prim. Germanic</span> forms.

          The <span class="grm">acc. pl.</span> <span class="w">hanans</span> is the <span class="grm">nom.</span> used for the accusative.
          <span class="w">*xannō̃n</span> would have become <span class="w">*hannō</span>;
          <span class="w">hananē</span> had the second <span class="m">-an-</span> from the <span class="grm">nom. pl.</span>, and the <span class="m">-ē</span> is of the same unknown origin as in <span class="w">dagē</span> (<span class="ref">§ 179</span>).
          The <span class="grm">dat. pl.</span> was formed direct from <span class="m">han-</span> + <span class="m">am</span>, the ending of the <span class="c">a</span>-stems.
        </p>
      

      
        <p>
          <span class="section-label">§ 208.</span>

          Like <span class="w">hana</span> are declined a great number of weak masculines;
          as
          <span class="w">aha</span>, <span class="gloss">mind</span>;
          <span class="w">ahma</span>, <span class="gloss">spirit</span>;
          <span class="w">atta</span>, <span class="gloss">father</span>;
          <span class="w">brunna</span>, <span class="gloss">well, spring</span>;
          <span class="w">blōma</span>, <span class="gloss">flower</span>;
          <span class="w">fana</span>, <span class="gloss">bit of cloth</span>;
          <span class="w">galga</span>, <span class="gloss">cross, gallows</span>;
          <span class="w">gajuka</span>, <span class="gloss">companion</span>;
          <span class="w">garda</span>, <span class="gloss">fold</span>;
          <span class="w">gataúra</span>, <span class="gloss">tear, rent</span>;
          <span class="w">guma</span>, <span class="gloss">man</span>;
          <span class="w">hiuhma</span>, <span class="gloss">crowd</span>;
          <span class="w">hliuma</span>, <span class="gloss">hearing</span>;
          <span class="w">liuta</span>, <span class="gloss">hypocrite</span>;
          <span class="w">lukarnastaþa</span>, <span class="gloss">candlestick</span>;
          <span class="w">magula</span>, <span class="gloss">little boy</span>;
          <span class="w">malma</span>, <span class="gloss">sand</span>;
          <span class="w">mēna</span>, <span class="gloss">moon</span>;
          <span class="w">nōta</span>, <span class="gloss">stern of a ship</span>;
          <span class="w">nuta</span>, <span class="gloss">fisherman</span>;
          <span class="w">skula</span>, <span class="gloss">debtor</span>;
          <span class="w">smakka</span>, <span class="gloss">fig</span>;
          <span class="w">snaga</span>, <span class="gloss">garment</span>;
          <span class="w">swaíhra</span>, <span class="gloss">father-in-law</span>;
          <span class="w">staua</span>, <span class="gloss">judge</span>;
          <span class="w">weiha</span>, <span class="gloss">priest</span>.
        </p>
        <span class="pb">
<span>98</span></span>
        <p>
          <span class="w">arbi-numja</span>, <span class="gloss">heir</span>;
          <span class="w">arbja</span>, <span class="gloss">heir</span>;
          <span class="w">baúrgja</span>, <span class="gloss">citizen</span>;
          <span class="w">bandja</span>, <span class="gloss">prisoner</span>;
          <span class="w">faúra-gaggja</span>, <span class="gloss">governor</span>;
          <span class="w">fiskja</span>, <span class="gloss">fisher</span>;
          <span class="w">fráuja</span>, <span class="gloss">master</span>;
          <span class="w">gasinþja</span>, <span class="gloss">companion</span>;
          <span class="w">gudja</span>, <span class="gloss">priest</span>;
          <span class="w">haúrnja</span>, <span class="gloss">horn-blower</span>;
          <span class="w">nēƕundja</span>, <span class="gloss">neighbour</span>;
          <span class="w">swiglja</span>, <span class="gloss">piper</span>;
          <span class="w">timrja</span>, <span class="gloss">carpenter</span>;
          <span class="w">wardja</span>, <span class="gloss">guard</span>;
          <span class="w">wilja</span>, <span class="gloss">will</span>.

          See <span class="ref">§ 153 note</span>.
        </p>

        <p>
          <span class="w">gawaúrstwa</span>, <span class="gloss">fellow-worker</span>;
          <span class="w">skuggwa</span>, <span class="gloss">mirror</span>;
          <span class="w">sparwa</span>, <span class="gloss">sparrow</span>.
        </p>

        <div class="note">
          <p>
            <span class="note-label">Note.—</span>
            <span class="w">aba</span>, <span class="gloss">man</span>, has in the <span class="grm">gen. pl.</span> <span class="w">abnē</span>,
            <span class="grm">dat pl.</span> <span class="w">abnam</span>;
            and <span class="w">aúhsa</span>, <span class="gloss">ox</span>, has in the <span class="grm">gen. pl.</span> <span class="w">aúhsnē</span>.
            See <span class="ref">§ 206</span>.
          </p>
        </div>
      

      
        <p>
          <span class="section-label">§ 209.</span>
        </p>

        <table>
          <tr> <td></td>           	          <td><span class="grm">Sing.</span></td>                 <td><span class="grm">Plur.</span></td>             </tr>
          <tr> <td><span class="grm">Nom.</span></td> 	<td>
<span class="w">manna</span>, <span class="gloss">man</span>
</td> <td>
<span class="w">mans</span>, <span class="w">mannans</span>
</td>  </tr>
          <tr> <td><span class="grm">Acc.</span></td> 	<td><span class="w">mannan</span></td>                    <td>
<span class="w">mans</span>, <span class="w">mannans</span>
</td>  </tr>
          <tr> <td><span class="grm">Gen.</span></td> 	<td><span class="w">mans</span></td>                      <td><span class="w">mannē</span></td>                 </tr>
          <tr> <td><span class="grm">Dat.</span></td> 	<td><span class="w">mann</span></td>                      <td><span class="w">mannam</span></td>                </tr>
        </table>

        <p>
          <span class="w">manna</span> generalized the weak stem-form <span class="m">man-n-</span> which originally belonged only to the <span class="grm">gen. dat. sing.</span> and to all forms of the <span class="grm">pl.</span> except the <span class="grm">nom.</span> (<span class="ref">§ 206</span>), <span class="abbr">cp.</span> the similar levelling in <span class="lang">Latin</span> in <span class="w">caro</span>, <span class="gloss">flesh</span>, <span class="grm">acc.</span> <span class="w">carnem</span>, <span class="grm">gen.</span> <span class="w">carnis</span>, <span class="grm">dat.</span> <span class="w">carnī</span>, <span class="grm">nom. pl.</span> <span class="w">carnēs</span>, beside <span class="w">homo</span>, <span class="gloss">man</span>, <span class="w">hominem</span>, <span class="w">hominis</span>, <span class="w">hominī</span>, <span class="grm">nom. pl.</span> <span class="w">hominēs</span>.
          <span class="grm">Sing. nom.</span> <span class="w">manna</span> for <span class="w">*mana</span>;
          <span class="grm">acc.</span> <span class="w">mannan</span> for <span class="w">*manan</span>;
          <span class="grm">gen.</span> <span class="w">mans</span> from <span class="w">*man-n-iz</span>, for <span class="w">*manins</span>,
          <span class="grm">dat.</span> <span class="w">mann</span> from <span class="w">*manni</span>, for <span class="w">*manin</span>;
          <span class="grm">Pl. nom.</span> <span class="w">mannans</span> for <span class="w">*manans</span> from <span class="w">*mananiz</span>, <span class="w">mans</span> from <span class="w">*man-n-iz</span>, <span class="grm">gen.</span> <span class="w">mannē</span> like <span class="w">aúhsnē</span> (<span class="ref">§ 206</span>), <span class="grm">dat.</span> <span class="w">mannam</span> formed like <span class="w">han-am</span> (<span class="ref">§ 207</span>).
          The <span class="grm">acc. pl.</span> is the <span class="grm">nom.</span> used for the accusative.
          In the <span class="grm">gen. sing.</span> and <span class="grm">nom. acc. pl.</span> the <span class="m">-nnz</span> was simplified to <span class="m">-ns</span> after the loss of the <span class="c">-i-</span> (<span class="ref">§ 158 note</span>).
        </p>
      
    

    
      <h3>b. Feminines.</h3>

      
        § 210.

        <table class="status-wip">
          <tr> <td></td>                 	<td colspan="2">Sing.</td>                                   </tr>
          <tr> <td><span class="grm">Nom.</span></td>       	<td>tuggō, tongue</td>  	<td>managei, multitude</td> </tr>
          <tr> <td><span class="grm">Acc.</span></td>       	<td>tuggōn</td>         	<td>managein</td>           </tr>
          <tr> <td><span class="grm">Gen.</span></td>       	<td>tuggōns</td>        	<td>manageins</td>          </tr>
          <tr> <td><span class="grm">Dat.</span></td>       	<td>tuggōn</td>         	<td>managein</td>           </tr>
          <span class="pb">
<span>99</span></span>
          <tr> <td></td>                 	<td colspan="2">Plur.</td>                                   </tr>
          <tr> <td>Nom.	Acc.</td> 	<td>tuggōns</td>        	<td>manageins</td>          </tr>
          <tr> <td><span class="grm">Gen.</span></td>       	<td>tuggōnō</td>        	<td>manageinō</td>          </tr>
          <tr> <td><span class="grm">Dat.</span></td>       	<td>tuggōm</td>         	<td>manageim</td>           </tr>
        </table>

        <p class="status-wip">
          The fem. n-stems were originally declined like the masculine.
          As has been pointed out in § 206 the -ō of the nom. tuggō was levelled out into the oblique cases just as in
          <span class="lang">Lat.</span> sermo, discourse, acc. sermōnem, gen. sermōnis, dat. sermōnī, abl. sermōne;
          Pl. nom. acc. sermōnēs, gen. sermōnum, dat. abl. sermōnibus.
          The -ō in the gen. pl. regularly goes back to <span class="lang">prim. Germanic</span> -ō̃n (§ 87, (1)).
          The dat. pl. was formed direct from tugg- + ōm, the ending of the ō-stems (§ 191).
        </p>

        <p class="status-wip">
          The īn-stems had -īn- in all forms of the sing. and pl. already in <span class="lang">prim. Germanic</span>, as
          Sing. nom. *manaʒīn, acc. *manaʒīnun;
          gen. *manaʒīnaz, or -iz, dat. *manaʒīni;
          Pl. nom. *manaʒīniz, acc. *manaʒīnunz, gen. *manaʒīnō̃n, dat. *manaʒīnmiz, from which the <span class="lang">Gothic</span> forms, except the nom. sing. and acc. dat. plural, were regularly developed.
          The regular nom. sing. would be *managi (§ 87, (1)).
          managei was a new formation with -ei from the oblique cases.
          The acc. pl. manageins is the nom. used for the accusative (<span class="abbr">cp.</span> § 207).
          The dat. pl. manageim was a new formation similar to hanam, tuggōm.
          On the origin of this declension, see Brugmann’s Grundriss, vol. II (second ed.), pp. 312–18.
        </p>
      

      
        <p class="status-wip">
          <span class="section-label">§ 211.</span>
          Like tuggō are declined a large number of nouns, as
          aglō, anguish;
          azgō, ash;
          brinnō, fever;
          driusō, slope;
          fullō, fulness;
          gajukō, parable;
          kalbō, calf;
          mawilō, young maiden;
          mizdō, reward;
          qinō, woman;
          staírnō, star;
          swaíhrō, mother-in-law;
          pāhō, clay;
          peiƕō, thunder.
        </p>

        <p class="status-wip">
          arbjō, heiress;
          brunjō, breast-plate;
          gatimrjō, building;
          hēþjō, chamber;
          nipjō, female cousin;
          rapjō, account;
          sakjō, strife.
        </p>

        <p class="status-wip">
          gatwō, street;
          ūhtwō, early morn;
          wahtwō, watch.
        </p>
      
      <span class="pb">
<span>100</span></span>
      
        § 212.
        Like managei are declined a large number of nouns, most of which are formed from adjectives, as
        agláitei, lasciviousness;
        áiþei, mother;
        áudagei, blessedness;
        báitrei, bitterness;
        balþei, boldness;
        baírhtei, brightness;
        bleiþei, mercy;
        diupei, depth;
        drugkanei, drunkenness;
        frōdei, understanding;
        gagudei, piety;
        garaíhtei, righteousness;
        háuhhaírtei, pride;
        hlūtrei, purity;
        kilþei, womb;
        liutei, deceit;
        marei, sea;
        mikilei, greatness;
        þramstei, locust;
        þaúrstei, thirst.
      
    

    
      <h3>c. Neuters.</h3>

      
        § 213.

        <table class="status-wip">
          <tr> <td></td>                 	<td><span class="grm">Sing.</span></td>          	<td><span class="grm">Plur.</span></td>    </tr>
          <tr> <td>Nom.	Acc.</td> 	<td>haírtō, heart</td>  	<td>haírtōna</td> </tr>
          <tr> <td><span class="grm">Gen.</span></td>       	<td>haírtins</td>       	<td>haírtanē</td> </tr>
          <tr> <td><span class="grm">Dat.</span></td>       	<td>haírtin</td>        	<td>haírtam</td>  </tr>
        </table>

        <p class="status-wip">
          The neuter n-stems had originally the same endings as the masc. and fem. except in the acc. sing. and nom. acc. plural.
          Nom. acc. sing. haírtō from *xertō̃ (§ 206).
          The nom. acc. pl. had -ōnə in the <span class="lang">Indg.</span> parent language.
          This was changed in <span class="lang">prim. Germanic</span> into -ōnō with -ō from the neut. a-stems (§ 181).
          -ōnō regularly became -ōna in <span class="lang">Gothic</span>.
          The dat. pl. haírtam was formed in the same manner as hanam (§ 207).
        </p>
      

      
        <p class="status-wip">
          <span class="section-label">§ 214.</span>
          Like haírtō are declined the following nouns:—
          áugō, eye;
          áusō, ear;
          áugadaúrō, window;
          barnilō, little child;
          kaúrnō, corn;
          sigljō, seal;
          þaírkō, hole.
        </p>

        <div class="note">
          <p class="status-wip">
            Note.—
            watō, water, has in the dat. pl. watnam, and namō, name, has in the nom. acc. pl. namna;
            other plural cases of these two words are not extant.
          </p>
        </div>
      
    
  

  
    <h2>C. Minor Declensions.</h2>

    
      <h3>1. Stems in -r.</h3>

      
        § 215.

        <table class="status-wip">
          <tr> <td></td>            	<td><span class="grm">Sing.</span></td>            	<td><span class="grm">Plur.</span></td>    </tr>
          <tr> <td><span class="grm">Nom.</span></td> 	<td>brōþar, brother</td>  	<td>brōþrjus</td> </tr>
          <tr> <td><span class="grm">Acc.</span></td> 	<td>brōþar</td>           	<td>brōþruns</td> </tr>
          <tr> <td><span class="grm">Gen.</span></td> 	<td>brōþrs</td>           	<td>brōþrē</td>   </tr>
          <tr> <td><span class="grm">Dat.</span></td> 	<td>brōþr</td>            	<td>brōþrum</td>  </tr>
        </table>
        <span class="pb">
<span>101</span></span>
        <p class="status-wip">
          In the parent language the words for father, mother and daughter had in the sing. nom. -tēr, acc. loc. -ter-, voc. -ter, gen. dat. -tr- (with consonantal r), Pl. nom. -ter-, acc. -tr- (with consonantal r), dat. loc. -tr- (with vocalic r), <span class="abbr">cp.</span> § 206.
          The word for brother had sing. nom. -tōr or -tēr, and the word for sister -ōr (see § 147) with short -or- or loss of -o- in the other cases just as in -tēr, -ter-, -tr-.
          In <span class="lang">Goth.</span> -e-, -o- regularly became -a- before the following -r- (<span class="abbr">cp.</span> §§ 39 note, 106).
          The <span class="lang">prim. Germ.</span> forms of brōþar were:
          Sing. nom. *ƀrōþōr, or -ēr (<span class="abbr">cp.</span> <span class="lang">Gr. Dor.</span> φρᾱ́τωρ, φρᾱ́τηρ, member of a clan, πατήρ, father),
          acc. *ƀrōþarun, or -erun (<span class="abbr">cp.</span> φρᾱ́τορα, φρᾱ́τερα),
          voc. *ƀrōþar, or -er (<span class="abbr">cp.</span> φρᾱ́τορ, φρᾱ́τερ),
          gen. *ƀrōþraz, or -iz (<span class="abbr">cp.</span> πατρός, <span class="lang">Lat.</span> patris),
          dat. *ƀrōþri (<span class="abbr">cp.</span> πατρί);
          Pl. nom. *brōþariz, or -iriz (<span class="abbr">cp.</span> φρᾱ́τορες, πατέρες),
          acc. *ƀrōþrunz,
          gen. *ƀrōþrō̃n (<span class="abbr">cp.</span> πατρῶν),
          dat. *ƀrōþrumiz;
          from which all the <span class="lang">Gothic</span> forms are regularly developed except the nom. sing. and the nom. and gen. plural.
          The nom. sing. is the acc. or voc. used for the nominative.
          The ending -ōr, -ēr would not have become -ar in <span class="lang">Gothic</span>, see § 89 note.
          The nom. pl. was formed after the analogy of sunjus (§ 202) owing to the acc. and dat. pl. regularly falling together in both declensions.
          On the -ē in brōþrē see § 179.
        </p>
      

      
        <p class="status-wip">
          <span class="section-label">§ 216.</span>
          In the same manner are declined:—
          daúhtar, daughter;
          swistar (§ 147), sister.
          The word fadar, father, only occurs once, and that in the voc. or nom. sing. *mōdar, mother, does not occur at all, instead of which áiþei (§ 212) is used.
        </p>
      
    

    
      <h3>2. Stems in -nd.</h3>

      
        <p class="status-wip">
          <span class="section-label">§ 217.</span>
          The nouns of this declension are old present participles, like <span class="lang">Lat.</span> ferēns, bearing, gen. ferentis, and originally had the same case endings as the other consonantal stems.
          But in <span class="lang">Gothic</span> as in the other <span class="lang">Germanic</span> languages they underwent various new formations.
          The<span class="pb">
<span>102</span></span>nom. sing. was a new formation with -d- from the inflected forms, <span class="abbr">cp.</span> <span class="lang">Lat.</span> ferēns from *ferenss older *ferents (§ 138);
          acc. frijōnd from *frijōndun, dat. frijōnd from *frijōndi;
          nom. pl. frijōnds from *frijōndiz, which was also used for the accusative.
          The gen. sing. and gen. dat. pl. were formed after the analogy of the a-stems (§ 179).
          For the declension of the present participles in <span class="lang">Gothic</span>, see § 239.
        </p>

        <table class="status-wip">
          <tr> <td></td>                 	<td><span class="grm">Sing.</span></td>            	<td><span class="grm">Plur.</span></td>      </tr>
          <tr> <td><span class="grm">Nom.</span></td>       	<td>frijōnds, friend</td> 	<td>frijōnds</td>   </tr>
          <tr> <td>Voc. Acc.</td>  	<td>frijōnd</td>          	<td>frijōnds</td>   </tr>
          <tr> <td><span class="grm">Gen.</span></td>       	<td>frijōndis</td>        	<td>frijōndē</td>   </tr>
          <tr> <td><span class="grm">Dat.</span></td>       	<td>frijōnd</td>          	<td>frijōndam</td>  </tr>
        </table>
      

      
        <p class="status-wip">
          <span class="section-label">§ 218.</span>
          In like manner are inflected the extant forms of
          allwaldands, the Almighty;
          bisitands, neighbour;
          dáupjands, baptizer;
          fráujinōnds, ruler;
          fijands, enemy;
          fraweitands, avenger;
          gibands, giver;
          mērjands, proclaimer;
          midumōnds, mediator;
          nasjands, saviour;
          talzjands, teacher.
        </p>
      
    

    
      <h3>3. Masculines.</h3>

      
        <p class="status-wip">
          <span class="section-label">§ 219.</span>
          Of the masculines belonging here we have only traces, as sing. nom. mēnōþs, month, gen. mēnōþs (or mēnōþis?), dat. mēnoþ, pl. nom. acc. mēnōþs, dat. mēnōþum;
          sing. nom. reiks, ruler, gen. reikis, dat. reik, pl. nom. acc. reiks, gen. reikē, dat. reikam;
          sing. nom. weitwōds, witness, acc. weitwōd, pl. nom. weitwōds, gen. weitwōdē.
        </p>
      
    

    
      <h3>4. Feminines.</h3>

      
        § 220.

        <table class="status-wip">
          <tr> <td></td>           <td><span class="grm">Sing.</span></td>        <td><span class="grm">Plur.</span></td>    </tr>
          <tr> <td><span class="grm">Nom.</span></td> <td>baúrgs, city</td> <td>baúrgs</td>   </tr>
          <tr> <td><span class="grm">Acc.</span></td> <td>baúrg</td>        <td>baúrgs</td>   </tr>
          <tr> <td><span class="grm">Gen.</span></td> 	<td>baúrgs</td>     <td>baúrgē</td>   </tr>
          <tr> <td><span class="grm">Dat.</span></td> <td>baúrg</td>        <td>baúrgim</td>  </tr>
        </table>
        <span class="pb">
<span>103</span></span>
        <p class="status-wip">
          The <span class="lang">prim. Germ.</span> forms of baúrgs were:
          Sing. nom. *ƀurχs (§ 138), acc. *ƀurʒun, gen. *ƀurʒaz or -iz, dat. *ƀurʒi;
          Pl. nom. *ƀurʒiz, acc. *ƀurʒunz, gen. *ƀurʒō̃n, dat. *ƀurʒumiz, from which are regularly developed the gen. dat. sing. and nom. plural (but see § 169).
          Nom. sing. baúrgs for *baúrhs with g from the other cases.
          The acc. pl. is the nom. used for the accusative.
          The acc. sing. and gen. and dat. pl. were formed after the analogy of the i-stems (§ 198).
          The regular forms would have been *baúrgu, *baúrgō, *baúrgum.
        </p>
      

      
        <p class="status-wip">
          <span class="section-label">§ 221.</span>
          In the same manner are declined:—
          alhs, temple;
          brusts, breast;
          dulþs, feast;
          miluks, milk;
          mitaþs (gen. mitads), measure;
          nahts, night, but dat. pl. nahtam, formed after the analogy of dagam (§ 179);
          spaúrds, racecourse;
          waíhts, thing.
        </p>

        <div class="note">
          <p class="status-wip">
            Note.—
            dulþs and waíhts are also declined according to the i-declension (§ 198).
          </p>
        </div>
        
    

    
      <h3>5. Neuters.</h3>

      
        <p class="status-wip">
          <span class="section-label">§ 222.</span>
          Sing. nom. acc. fōn, fire, gen. funins, dat. funin.
          No plural forms occur.
        </p>
      
    
  
</main><aside><nav></nav></aside>
</body>
</html>
